臺灣板橋地方法院交通事件裁定　　　　99年度交聲字第4600號
原處分機關　交通部公路總局臺北區監理所板橋監理站
異　議　人
即受處分人　顏佩姍
上列受處分人因違反道路交通管理處罰條例案件，對於交通部公
路總局臺北區監理所板橋監理站民國99年12月16日所為之裁決（
板監裁字第裁41-A1A144477號），聲明異議，本院裁定如下：
    主  文
異議駁回。
    理  由
一、原處分機關略以：異議人即受處分人顏佩姍於民國99年10月
    12日上午7 時50分許，騎乘車號N93-812 號重型機車，行經
    臺北市○○區○○街167 巷之交岔路口，未讓右方之車號9D
    -5195 號自用小客車先行，而發生道路交通事故，經警據報
    到場處理，事後臺北市政府警察局警察大隊事故處理小組警
    員認異議人有「車道數相同時，左方車不讓右方車先行」之
    違規，而製單舉發，爰依道路交通管理處罰條例第45條第9
    款、第63條第1 項規定，裁處罰鍰新臺幣（下同）600 元，
    並記違規點數1 點等語。
二、異議意旨則以：伊於99年10月12日上午7 時50分許，騎乘車
    號N93-812 號重型機車行經臺北市○○區○○街167 巷口時
    ，乃以正常時速行駛，幾乎快通過該交岔路口時，因車號9D
    -5195 號自用小客車之車速過快，致撞擊伊騎乘之機車而肇
    事，並非伊不禮讓，原處分顯有錯誤，爰依法聲明異議等語
    。
三、按「汽車駕駛人，爭道行駛有下列情形之一者，處新臺幣60
    0 以上1,800 元以下罰鍰：九支線道車不讓幹線道車先行。
    少線道車不讓多線道車先行。車道數相同時，左方車不讓右
    方車先行」、「行至無號誌或號誌故障而無交通指揮人員指
    揮之交岔路口，支線道車應暫停讓幹線道車先行。未設標誌
    、標線或號誌劃分幹、支線道者，少線道車應暫停讓多線道
    先行；車道數相同時，轉彎車應暫停讓直行車先行；同為直
    行車或轉彎車者，左方車應暫停讓右方車先行。但在交通壅
    塞時，應於停止線前暫停與他方雙向車輛互為禮讓，交互輪
    流行駛」，道路交通管理處罰條例第45條第9 款、道路交通
    安全規則第102 條第1 項第2 款分別定有明文。次按，「汽
    車駕駛人有下列各款所列條款之一者，除依原條款處罰鍰外
    ，並予記點：一有第33條第1 項、第2 項、第38條第1 項、
    第40條、第45條、第47條第1 款至第3 款、第48條、第49
    條或第60條第1 項、第2 項第1 款、第2 款情形之一者，各
    記違規點數1 點」，復為道路交通管理處罰條例第63條第1
    項第1 款所明文規定。
四、經查：
  (一)本件異議人於99年10月12日上午7 時50分許，騎乘車號N95-
    812 號重型機車，沿臺北市○○區○○街116 巷，由西往東
    方向行駛，行經遼寧街116 巷與遼寧街167 巷之交岔路口時
    ，與沈英儀所駕駛而沿臺北市○○區○○街167 巷由南往北
    方向行駛之車號9D-5195 號自用小客車發生擦撞而肇事，此
    為異議人所不爭執，核與沈英儀之陳述情節相符，並有現場
    蒐證照片8 張，以及道路交通事故現場圖、道路交通事故調
    查報告表各1 份附卷可稽，堪以認定。
  (二)上開交岔路口並無號誌，且未設置「停」、「讓」標誌，亦
    未劃設車道線，而臺北市○○區○○街116 巷與遼寧街167
    巷之車道數相同，除前述現場蒐證照片、道路交通事故調查
    報告表在卷可佐外，並有臺北市政府警察大隊交通警察大隊
    99 年11 月30日函1 份附卷可證，亦可認定。
  (三)又異議人於騎乘機車行經上開交岔路口前，業已發現沈英儀
    駕駛之車號9D-5195 號自用小客車，但並未讓沈英儀駕駛之
    自用小客車前先行，即逕自騎乘機車行駛通過上開交岔路口
    一節，已據異議人於99年10月12日接受訪談時陳稱：「我駕
    車沿遼寧街116 巷西向東直行至事故處前巷子口有看到右前
    方方向一部9D-5195 自小客，我有減速（當時想說對方會讓
    我先行），繼續西向東直行，右側車身被9D-5195 自小客前
    車頭撞擊而肇事」等語，以及於99年11月13日以書面陳述：
    「當時是正常時速行駛，大約32、35，要過路口時還有回油
    並看左右有無來車，當時右方有汽車，但離我還有一段相當
    的安全距離，才研判不會撞上才騎過路口，但就在要過完路
    口時被汽車撞上車尾，是汽車車速過快，並非我不禮讓他」
    等語明確，有異議人之交通事故談話紀錄表、交通違規案件
    陳述書各1 份在卷可憑，顯示本件異議人騎乘機車行經上開
    交岔路口前，業已注意並發現沈英儀駕駛之自用小客車，亦
    欲行駛通過上開交岔路口，異議人即無不能停下等候以讓沈
    英儀駕駛自用小客車先行通過之情形，則異議人未先停止禮
    讓沈英儀駕駛之自用小客車先行，原處分機關認異議人有「
    左方車不讓右方車先行」之違規行為，自無違誤。
  (四)異議人雖以其騎乘機車係以正常速度行駛通過上開交岔路口
    ，係沈英儀駕駛之自用小客車之車速過快，始發生本件道路
    交通事故為由，否認其有何違規行為。然觀諸異議人陳述其
    騎乘機車之速度，先是陳稱：伊當時之時速約每小時50公里
    等語，嗣又改稱：時速約每小時32公里至35公里之間等語，
    相較於沈英儀陳稱：其當時之時速約每小時10公里之速度等
    語，異議人騎乘之速度顯快於沈英儀駕駛之自用小客車之速
    度，是異議人辯稱本件道路交通事故係因沈英儀駕駛之自用
    小客車行駛之速度過快云云，要屬無據。再觀諸卷附道路交
    通事故現場圖標示散落物之位置，係沿臺北市○○區○○街
    116 巷由西往東方向沿途散落，足見異議人騎乘之機車與沈
    英儀駕駛之自用小客車發生撞擊後，係朝東的方向摔落與滑
    行，換言之，本件異議人騎乘之機車與沈英儀駕駛之自用小
    客車發生撞擊後之作用力，係朝東的方向運行，倘若發生撞
    擊當時，沈英儀駕駛之自用小客車之速度快於異議人騎乘之
    機車，則因沈英儀駕駛之自用小客車，其質量遠大於異議人
    騎乘之機車，則異議人騎乘之機車於發生撞擊後，撞擊之作
    用力必然係朝向北方（即沈英儀駕車行駛之方向），易言之
    ，異議人因跌落而散落之物品，應係朝北方之遼寧街167 巷
    散落，而不致呈現異議人之散落物，係沿遼寧街167 巷由西
    往東方向分佈之情事，益證異議人辯稱：本件道路交通事故
    之發生，係因沈英儀駕駛之自用小客車之車速過快云云，並
    非事實。此外，異議人騎乘之機車應先禮讓右方車即沈英儀
    先行之義務，並不因沈英儀駕駛之自用小客車是否過快，仍
    得以免除，換言之，本件沈英儀駕駛之自用小客車縱有過快
    或甚至超速之問題，亦僅係沈英儀應否依道路交通管理處罰
    條例第40條規定，予以裁處問題，仍無礙異議人確有左方車
    不讓右方車先行之違規之認定，異議人以沈英儀駕駛之自用
    小客車之車速過快為由，否認其未禮讓云云，顯有誤會，而
    不可採。
五、綜上所述，異議人之異議並無理由，原處分機關依道路交通
    管理處罰條例第45條第9 款、第63條第1 項第1 款規定，所
    為上開裁決，核無違誤，異議人之異議，應予駁回。
據上論斷，應依道路交通案件處理辦法第19條前段，裁定如主文
。
中    華    民    國   100    年    1     月    20    日
                  交通法庭  法  官  高增泓
以上正本證明與原本無異。
如不服本裁定應於送達後5 日內向本院提出抗告狀。
                            書記官  林政良
中    華    民    國   100    年    1     月    20    日